【裁判字號】    90,台上,6113
【裁判日期】    901004
【裁判案由】    違反毒品危害防制條例
【裁判全文】
最高法院刑事判決                                九十年度台上字第六一一三號
    上  訴  人  甲○○
右上訴人因違反毒品危害防制條例案件，不服台灣高等法院台南分院中華民國八十八
年八月十一日第二審判決（八十八年度上訴字第七二五號，起訴案號：台灣台南地方
法院檢察署八十七年度偵字第七五七七號），提起上訴，本院判決如左：
    主  文
原判決撤銷，發回台灣高等法院台南分院。
    理  由
本件原判決認定上訴人甲○○與其姊夫「蔡志民」（檢察官另行偵辦）共同意圖營利
，基於販賣第一級毒品海洛因及第二級毒品安非他命之犯意聯絡，於民國八十七年六
月間，經「蔡志民」之通知，由上訴人分別攜帶第二級毒品安非他命及第一級毒品海
洛因至台南縣玉井鄉豐里村黃榮泰（檢察官另案偵辦）所經營之盛豐檳榔攤內，販賣
並親自交付予黃榮泰，得款共計新台幣（下同）四萬元（安非他命部分一萬五千元，
海洛因部分二萬五千元）一次，嗣於同年六月三十日凌晨零時十分許，為警在上址查
獲黃榮泰持有安非他命一大包一小包（驗餘含包裝共十二點○六○公克）、海洛因一
包（驗餘淨重四點五七公克、包裝重○點四二公克），由黃榮泰供出安非他命、海洛
因係向「蔡志民」、上訴人購買，乃經警授意黃榮泰向「蔡志民」佯稱欲購買安非他
命，上訴人即秉承前開販賣安非他命之概括犯意，於同日凌晨三時四十二分許，前來
欲販賣安非他命予黃榮泰時，為警當場查獲，並扣得其意圖販賣而販入惟未及出售之
安非他命二大包（驗餘含包裝共七五點○○七公克），又經警帶同上訴人至彰化縣彰
化市○○路一二九巷三十七弄一號六樓之二住處大樓樓梯間，再扣得安非他命五大包
四小包（驗餘含包裝共二六二點四三九公克）等情。因而撤銷第一審判決，改判仍論
處上訴人共同販賣第一級毒品及共同連續販賣第二級毒品各罪刑，固非無見。
惟查：(一)、科刑之判決書所記載之犯罪事實，為論罪科刑適用法律之基礎，故凡於適
用法令有關之重要事項，如犯罪時間、地點、方法等項，必須詳加認定，明確記載，
始足為適用法律之依據。原判決事實雖記載八十七年六月間，經「蔡志民」之通知，
由上訴人分別攜帶第二級毒品安非他命及第一級毒品海洛因至黃榮泰經營之盛豐檳榔
攤內，販賣交付黃榮泰，得款共計四萬元等情，但此項事實，究竟係上訴人一次之行
為攜帶第二級毒品及第一級毒品同時販賣抑或分二次不同時間販賣之行為，原判決未
詳予認定，明確記載，致其適用法則是否適當，無從判斷，自有可議。(二)、原判決既
認定「蔡志民」係上訴人販賣第一級毒品及第二級毒品之共犯，且上訴人亦坦承「蔡
志民」或「蔡志明」（民或明二字不能確定）係其姐夫，並先後共二次替其姐夫帶給
黃榮泰安非他命（見原審卷第二十八頁、四十五頁反面、第四十六頁反面），另於第
一審已供稱：其姐姐家電話（○四）0000000號（見一審卷第一二九頁反面）
，是對於上訴人所供是否屬實，即有查明「蔡志民」真正身分並予傳訊調查之必要，
且非不易或不能調查，原審竟未予調查，遽認「蔡志民」為共犯，亦有調查職責未盡
之違誤。(三)、刑法第五十九條之酌量減輕其刑，必須犯罪有特殊之原因，在客觀上足
以引起一般人之同情，認為即予宣告法定低度刑期仍嫌過重者，始有其適用。而上訴
人之犯罪事實，如屬無訛，則其既販賣第二級毒品，又販賣第一級毒品，罔顧毒品之
危害，尚有何憫恕之可言﹖乃原判決竟以僅販賣第一級毒品一次，數量極微（實際上
一次販賣驗餘四‧五七公克，並非極微）及危害尚非重大等屬法定刑內量刑之標準，
作為酌減其刑之根據，其用法顯難謂當。上訴意旨指摘原判決不當，非全無理由，應
認有撤銷發回更審之原因。
據上論結，應依刑事訴訟法第三百九十七條、第四百零一條，判決如主文。
中      華      民      國     九十     年      十      月      四      日
                              最高法院刑事第九庭
                                  審判長法官  莊  登  照
                                        法官  洪  明  輝
                                        法官  黃  一  鑫
                                        法官  魏  新  和
                                        法官  林  秀  夫
      右正本證明與原本無異
                                              書  記  官
中      華      民      國     九十     年      十      月     十一     日


司法院資訊處製作；財團法人民間司法改革基金會備份。
